【裁判字號】    92,上訴,988
【裁判日期】    920930
【裁判案由】    違反著作權法
【裁判全文】
臺灣高等法院高雄分院刑事判決                    九十二年度上訴字第九八八號
    上  訴  人  臺灣高雄地方法院檢察署檢察官
    被      告  乙○○
右上訴人因被告違反著作權法案件，不服臺灣高雄地方法院九十二年度訴字第二六四
號中華民國九十二年三月二十八日第一審判決（起訴案號：臺灣高雄地方法院檢察署
九十一年度偵字第二七三００號），提起上訴，本院判決如左：
      主  文
原判決撤銷。
乙○○共同以明知為侵害著作權之物，意圖營利而交付之方法侵害他人之著作權為常
業，處有期徒刑壹年貳月。附表所示扣案之盜版光碟片貳拾壹片，均沒收。
      事  實
一乙○○明知如附表編號一至八所示種類之光碟片，為未經如附表編號一至八所示之
  美商迪士尼企業股份有限公司、美商時代華納娛樂公司、美商二十世紀福斯股份有
  限公司、美商環球影片股份有限公司、美商哥倫比亞影片股份有限公司、甲○○○
  音樂股份有限公司等著作權人同意而為擅自重製之盜版物品，竟與綽號「大哥」不
  詳姓名年籍之成年男子，共同基於意圖營利而銷售之犯意，由綽號「大哥」之成年
  男子散發盜版光碟目錄傳單，在傳單上留下0000000000號行動電話對外
  聯絡，經不特定人於觀覽產品目錄傳單後，以上開行動電話向其訂購盜版光碟，每
  片收取新臺幣（下同）五十元，再以每次五十元之代價僱用乙○○運送交付盜版光
  碟及收取出售重製光碟價金之方式，供販賣散布之用，賴以維生，並以之為常業。
  嗣於民國九十一年十二月十二日上午十時許，劉香蘭以上開電話表示欲訂購盜版音
  樂光碟四片，綽號「大哥」之成年男子即交付乙○○如附表編號一至八所示之光碟
  片一批，由乙○○於同日下午十一時四十五分許，前往劉香蘭之配偶黃賢仁位於高
  雄市○○○路一七九號王朝酒店之工作處，持交與黃賢仁，由黃賢仁選取時，為警
  當場查獲，並扣得盜版光碟片二十一片。
二案經附表編號一至八所示之著作權人訴由高雄市政府警察局新興分局報請臺灣高雄
  地方法院檢察署檢察官偵查起訴。
      理  由
一訊據被告乙○○固坦承於右揭時地為警當場查獲其正交付扣案之光碟片與黃賢仁，
  惟辯稱：伊退伍後找不到適當職業，先是銷售中古汽車，扣除房屋租金及生活所需
  後所剩無幾，遂於九十一年十二月初見報紙夾層小廣告，便撥廣告上0000000000行
  動電話應徵送貨員，酬勞每件五十元，對方於九十一年十二月十二日下午七時許，
  電告指示至高雄市○○○路二十八號全家便利商店前一部機車腳踏板上複製側肩背
  包，送件目的地係王朝酒店的「阿賢少爺」，對方亦指示不可拆封，伊確實不知道
  運送何物，並無違反著作權法之犯意與犯行云云。
二經查：
(一)被告於右揭時地正將手中持有之盜版光碟片交與黃賢仁選取時，為警當場查獲一節
  ，業據證人即現場查獲警員許金福證述：當時正在王朝酒店擴大臨檢勤務，我們有
  三、四十名警員過去，伊是負責側門人員進出，我們過去時看到乙○○與黃賢仁正
  在王朝酒店側門選ＣＤ（光碟）片，我們就過去盤問他們，當時被告乙○○身上還
  背壹個包包，當時伊有問證人黃賢仁說這是做什麼，證人說要買ＣＤ，黃賢仁他太
  太已經向被告訂貨，他要被告把片拿出來讓他選片，說每片是五十元，‧他們已經
  拆開在選，所以我們懷疑他包包裡面都是盜版光碟，包包裡面有部分是拆開，有部
  分有包裝等語（見本院卷第六十九頁至第七十頁）。核與證人黃賢仁所述：以每片
  五十元要向被告購買盜版光碟片，已收到光碟片，錢尚未交付，即被查獲等語（見
  警卷第五頁反面），‧係伊配偶劉香蘭接獲傳單，覺得便宜，所以打電話去訂，‧
  那時我們是有選幾片，因為他來時是一綑，他手上是拿五、六片給伊看，其中有幾
  片是我們要得，有幾片不是。當時我們買的是音樂ＣＤ，有西洋樂曲、中文歌，但
  曲名伊忘記了，伊正在看片，警察就過來等語（見本院卷第七十一頁、第七十三頁
  ）相符。又被告未曾爭執其於警詢中自白之任意性，依其於警詢時自白：伊於查獲
  當日陸陸續續替綽號「大哥」之成年男子運送三次盜版光碟，獲利一百五十元，每
  片光碟片賣五十元等語（見警卷第一頁反面）；於原審審理中供稱：伊在警詢中所
  言係依當天包包裡的件數告訴警察，裡面有三件不同地點要送貨等語（見原審卷第
  十五頁）；於本院審理中亦稱：扣案之光碟片有些不是證人黃賢仁要買的，要送到
  其他地方去等語（見本院卷第七十四頁），而被告所持之背袋內光碟片並非全數包
  裝密封，交與證人黃賢仁之光碟片亦非全數為其配偶所定購，仍須經選取，不僅自
  該等未經包裝之光碟片外觀可察知為盜版光碟片，且被告自承每片僅售價五十元，
  以市價而論，亦知為盜版光碟。被告既於警詢自白已送貨三件，又於持交光碟片與
  證人黃賢仁選片時查獲，且知每片價格，證人黃賢仁復尚未付款，則被告自須於交
  貨後負責收款，自不待言。足見被告明知自己所運送者即為盜版光碟無訛。
(二)又附表編號一至八所示之盜版光碟片二十一片，分別係就美商迪士尼企業股份有限
  公司、美商時代華納娛樂公司、美商二十世紀福斯股份有限公司、美商環球影片股
  份有限公司、美商哥倫比亞影片股份有限公司、甲○○○音樂股份有限公司等所出
  版而享有著作權之光碟片，未經授權即予以盜錄燒拷一節，亦有美商迪士尼企業股
  份有限公司等六家提出之財團法人電影及錄影帶保護基金會鑑識報告受侵害之電影
  著作、其著作權人暨侵害物數量清冊、經濟部公司執照影本、行政院新聞局廣播電
  視節目供應許可證、台北市政府營利事業登記證、證明書正板封面、附表編號一至
  八所示影音光碟片登記證明書等影本可證（見警卷第十四頁至第十五頁、第二十二
  頁至第二十五頁、偵查卷第一一四頁至第一一八頁），足認被告販售之音樂光碟片
  確屬盜版，且侵害附表編號一至八所示之美商迪士尼企業股份有限公司等六家公司
  之著作權。
(三)被告雖自偵訊時起改稱：臨時接獲綽號「大哥」之指示送貨，尚未談薪資報酬，該
  等物件均密封包裝，故伊不知為盜版光碟，也不知要收貸款云云；惟被告於警詢中
  已自白運送盜版光碟之代價、另查獲時所持之光碟片並非完全密封、所稱密封須交
  付與證人黃賢仁之光碟片，又在打開後須經證人黃賢仁選取、被告又須收款等情，
  業如前述，而工作計酬領薪、選貨交付取款乃一般交易習慣，被告竟稱不知上情，
  則其所為辯解顯與常情不符。
(四)綜上所述，被告所辯各節顯係避就之詞，均不足採。本件事證已臻明確，被告犯行
  洵堪認定。
三按刑法上所謂「常業」，係指反覆以同種類行為為目的之社會活動之職業性犯罪而
  言（最高法院八十五年度台上字第五一０號判決參照）。凡藉該犯罪以為日常謀生
  之職業，而有事實上之表現為已足，並不以犯罪時間之長短為標準，亦不以無其他
  兼業為必要。本件被告供稱：當時白天在汽車公司當業務員，晚上兼差送貨，‧「
  大哥」表示待遇不錯等語（見原審卷第十五頁），顯見其將擅自重製之盜版光碟出
  售予不特定顧客營利，獲利頗豐，應係藉該犯罪以為日常謀生之職業，且反覆以此
  種類行為之目的為職業，應可認定。核被告乙○○所為，係犯著作權法第九十四條
  之明知為侵害著作權之物，意圖營利而交付之常業罪。又被告意圖散布而陳列之低
  度行為，應為其意圖營利而交付之高度行為所吸收，不另論罪。被告乙○○以自己
  共同犯罪之意思，事先同謀，受僱於綽號「大哥」之不詳姓名成年男子，與綽號「
  大哥」間有犯意聯絡及行為分擔，均為共同正犯。再被告販賣盜版之光碟，同時侵
  害附表編號一至八所示之美商迪士尼企業股份有限公司、美商時代華納娛樂公司、
  美商二十世紀福斯股份有限公司、美商環球影片股份有限公司、美商哥倫比亞影片
  股份有限公司、甲○○○音樂股份有限公司等著作權人之著作權，係以一行為觸犯
  數罪名，為想像競合犯，應依刑法第五十五條前段之規定，以一罪論。又著作權法
  業經立法院修正，並於九十二年七月九日經總統公布，修正後之著作權法第九十四
  條第一項之罪之刑度較修正前之著作權法第九十四條之罪之刑為重（新法罰金刑提
  高為得併科三十萬元以上三百萬元以下，舊法係得併科四十五萬元以下罰金），依
  刑法第二條第一項但書從新從輕規定，應適用修正前著作權法第九十四條規定，較
  有利於行為人即被告。
四原審認定無證據得以佐證被告係明知運送者為盜版光碟，而諭知被告無罪，自有未
  洽。檢察官上訴指摘原判決諭知被告無罪不當，為有理由，自應由本院撤銷改判。
  爰審酌被告販賣盜版光碟片，對著作權人利益影響甚鉅，危害創作之自由發展、迭
  為違反著作權之行為、本件販賣之時日、販賣盜版光碟片數量及否認犯行之犯後態
  度等一切情狀，量處如主文所示第二項之刑。扣案如附表編號一至八所示之盜版光
  碟片二十一片，顯為被告之共同正犯「大哥」所有，且供犯罪所用之物，應依刑法
  第三十八條第一項第二款宣告沒收。
五至公訴意旨另以：被告乙○○於九十一年十二月十二日，受僱於綽號「大哥」不詳
  姓名年籍之成年男子，明知該名男子所交付除附表所示以外其他未據告訴之音樂、
  影音光碟片三十一片係姓名年籍不詳之成年男子，未經不詳錄音、視聽著作權人之
  同意，而擅自重製之侵害著作權之物，竟仍與該不詳姓名男子共同基於常業之犯意
  聯絡，並交付盜版光碟予不特定人牟利，並恃以為業，賴以維生，因認此部分所為
  亦係違反著作權法第九十四條意圖營利而交付常業罪云云。訊據被告堅決否認有何
  違反著作權法之犯行。經查：除附表編號一至八所示之光碟片二十一片，係美商迪
  士尼企業股份有限公司等六家公司所擁有之著作物外，並無任何證據足資證明被告
  同時被查獲另扣案之三十一片光碟片為他人擁有著作權之盜版物，此部分自屬不能
  證明被告有侵害著作權之犯行，又公訴人認被告此部分犯行與前開論罪科刑部分有
  實質上一罪關係，爰不另為無罪之諭知，併此敘明。
據上論斷，應依刑事訴訟法第三百六十九條第一項前段、第三百六十四條、第二百九
十九條第一項前段，修正前著作權法第九十四條，刑法第二條第一項但書、第十一條
前段、第二十八條、第五十五條、第三十八條第一項第二款，判決如主文。
本案經檢察官郭振昌到庭執行職務。
中      華      民      國      九十二     年     九     月     三十    日
                              臺灣高等法院高雄分院刑事第六庭
                                  審判長法官  王憲義
                                        法官  范惠瑩
                                        法官  謝靜雯
右正本證明與原本無異。
如不服本判決應於收受本判決後十日內向本院提出上訴書狀，其未述上訴理由者，
並得於提起上訴後十日內向本院補提理由書狀（均須按他造當事人之人數附繕本)「
切勿逕送上級法院」。
                                      書記官  廖素珍
中      華      民      國      九十二    年     十     月      二     日
附錄：本判決論罪科刑法條：
著作權法第九十四條：
以犯第九十一條、第九十二條或第九十三條之罪為常業者，處一年以上七年以下有期
徒刑，得併科新台幣四十五萬元以下罰金。
附表
┌──┬─────────┬──┬────────────────┐
│編號│盜版ＣＤ名稱      │片數│      著作權（發行）人          │
├──┼─────────┼──┼────────────────┤
│ 1  │玩具總動員        │ 2  │ 美商迪士尼企業股份有限公司     │
├──┼─────────┼──┼────────────────┤
│ 2  │美女與野獸        │ 2  │ 同右                           │
├──┼─────────┼──┼────────────────┤
│ 3  │哈利波特２        │ 6  │ 美商時代華納娛樂公司           │
├──┼─────────┼──┼────────────────┤
│ 4  │星際大戰二部曲    │ 4  │ 美商二十世紀福斯股份有限公司   │
├──┼─────────┼──┼────────────────┤
│ 5  │紅龍              │ 2  │ 美商環球影片股份有限公司       │
├──┼─────────┼──┼────────────────┤
│ 6  │神鬼認證          │ 2  │ 同右                           │
├──┼─────────┼──┼────────────────┤
│ 7  │雙瞳              │ 2  │ 美商哥倫比亞影片股份有限公司   │
└──┴─────────┴──┴────────────────┘
┌──┬─────────┬──┬───────┬────────┐
│編號│盜版ＣＤ雷        │片數│被侵害歌曲名稱│著作權（發行）人│
│    │射唱片名稱        │    │              │                │
├──┼─────────┼──┼───────┼────────┤
│ 8  │台語冠軍超人氣新歌│ 1  │ YOYO姊姊     │甲○○○音樂股份│
│    │                  │    │              │有限公司        │
├──┴─────────┴──┴───────┴────────┤
│                                侵害物（ＣＤ）數量：二一（片）  │
└────────────────────────────────┘
                                                   Ａ


司法院資訊處製作；財團法人民間司法改革基金會備份。
